【裁判字號】    97,重再,8
【裁判日期】    970506
【裁判案由】    返還房屋等
【裁判全文】
臺灣高等法院民事判決                   97年度重再字第8號
再審原告    乙○○
                      指定送達.
再審被告    庚○○
            丙○○
            戊○○
            己○○
            癸○○
            辛○○
            壬○○
            丁○○
                        03,.
                        Ind.
                        台北市○○○路327號
上列當事人間返還房屋等事件，再審原告對於中華民國九十六年
八月七日本院九十五年度重上字第二六三號確定判決提起再審，
本院判決如下：
    主  文
再審之訴駁回。
再審訴訟費用由再審原告負擔。
    事實及理由
一、本件再審原告起訴主張：本院九十五年度重上字第二六三號
    確定判決（下稱原確定判決）認定整編前台北市○○○路○
    段六二巷四十之三號房屋（整編後為台北市○○○路三二七
    號一樓及二樓之違章建築房屋─下稱系爭房屋），伊岳母彭
    林玉珠為原始取得人，伊並未於民國（下同）七十八年七、
    八月間及八十四年三、四月間因重建而原始取得所有權，應
    返還系爭房屋。惟依伊與彭林玉珠間於八十四年五月四日所
    簽訂「買賣所有權移轉契約書」所載，彭林玉珠就系爭房屋
    之所有權或事實上處分權業經在八十四年五月四日同意移轉
    予伊，且該「買賣所有權移轉契約書」上蓋有彭林玉珠之印
    鑑章，並經過認證，依法應推定為真正，再審被告為彭林玉
    珠之夫或子女，在推翻上開被推定為真正之「買賣所有權移
    轉契約書」以前，事實上已無從再繼承系爭房屋之所有權或
    事實上處分權。因依民事訴訟法第四百九十六條第一項第十
    三款之規定，提起本件再審之訴等情，求為將原確定判決廢
    棄，並駁回再審被告在前訴訟程序之上訴之判決。
二、本件未行言詞辯論，故無再審被告之聲明及陳述可供記載。
    惟按民事訴訟法第四百九十六條第一項第十三款所謂「發現
    未經斟酌之證物」，係指前訴訟程序事實審言詞辯論終結前
    已存在之證物，因當事人不知有此，致未經斟酌，現始知之
    者而言（最高法院二十九年上字第一ＯＯ五號判例參照）。
    經查上開「買賣所有權移轉契約書」業經原確定判決認定：
    再審原告於八十四年五月八日持上開「買賣所有權移轉契約
    書」委由代書張國忠向台北市中山區公所、台北市稅捐稽徵
    處中南分處申請辦理變更納稅義務人時，虛報以新台幣四十
    一萬四千八百元之價格向彭林玉珠買受系爭房屋，使該管公
    務員將之登載於稅籍資料，並核發八十四年度台北市稅捐稽
    徵處中南分處契稅繳款書，經其岳父即再審被告庚○○提出
    告訴，業經台灣台北地方法院檢察署檢察官以九十一年度偵
    續字第一一二號依涉嫌偽造文書罪名提起公訴，並經本院刑
    事庭以九十三年度上易字第一五六號判決，依使公務員登載
    不實罪名，判處拘役三十日確定，有該刑事判決可稽，並為
    兩造所不爭執（見本審卷十八頁、二五頁再審原告提出之原
    確定判決）。準此，上開「買賣所有權移轉契約書」之證物
    既經原確定判決予以斟酌並於理由中予以敘明。依上開說明
    ，顯不得再據以提起再審之訴。
三、從而，再審原告提起本件再審之訴為顯無再審理由，爰不經
    言詞辯論，以判決駁回之。
據上論結，本件再審之訴為顯無理由，依民事訴訟法第502條第
2項、第78條，判決如主文。
中    華    民    國    97    年    5     月    6     日
                  民事第六庭
                        審判長法  官  林鄉誠
                              法  官  許紋華
                              法  官  楊豐卿
正本係照原本作成。
如不服本判決，應於收受送達後20日內向本院提出上訴書狀，其
未表明上訴理由者，應於提出上訴後20日內向本院補提理由書狀
（均須按他造當事人之人數附繕本）上訴時應提出委任律師或具
有律師資格之人之委任狀；委任有律師資格者，另應附具律師資
格證書及釋明委任人與受任人有民事訴訟法第466條之1第1項但
書或第2項（詳附註）所定關係之釋明文書影本。
中    華    民    國    97    年    5     月    6     日
                              書記官  殷丹妮
附註：
民事訴訟法第466條之1（第1項、第2項）：
對於第二審判決上訴，上訴人應委任律師為訴訟代理人。但上訴
人或其他法定代理人具有律師資格者，不在此限。
上訴人之配偶、三親等內之血親、二親等內之姻親，或上訴人為
法人、中央或地方機關時，其所屬專任人員具有律師資格並經法
院認為適當者，亦得為第三審訴訟代理人。


司法院資訊處製作；財團法人民間司法改革基金會備份。
